【裁判字號】    98,重訴,5
【裁判日期】    990125
【裁判案由】    擄人勒贖等
【裁判全文】
臺灣宜蘭地方法院刑事裁定               98年度重訴字第5號
公  訴  人  臺灣宜蘭地方法院檢察署檢察官
被      告  丁○○
選任辯護人  包漢銘律師
被      告  乙○○
選任辯護人  周慧貞律師
上列被告因擄人勒贖等案件，本院裁定如下：
    主  文
丁○○、乙○○之羈押期間，均自中華民國玖拾玖年貳月柒日起
延長貳月。
    理  由
一、上列被告丁○○、乙○○因擄人勒贖案件，本院前以被告犯
    罪嫌疑重大，並有刑事訴訟法第101條第1項第3款所定之情
    形，認有羈押必要，經於民國98年9月7日執行羈押，嗣經裁
    定於98年12月7日起延長羈押2個月在案，合先敘明。
二、按被告經法官訊問後，認為犯罪嫌疑重大，而有下列情形之
    一者，非予羈押，顯難進行追訴、審判或執行者，得羈押之
    ：(一)逃亡或有事實足認為有逃亡之虞者。(二)有事實足認為有
    湮滅、偽造、變造證據或勾串共犯或證人之虞者。(三)所犯為
    死刑、無期徒刑或最輕本刑為五年以上有期徒刑之罪者，刑
    事訴訟法第101條第1項定有明文。又按羈押之目的，除在於
    確保刑事偵查、審判程式之完成外，另亦有刑事執行保全之
    目的。以犯重罪作為羈押原因，其目的在確保刑罰之執行，
    兼具安撫社會大眾情緒之用。被告於犯刑事訴訟法第101條
    第1項第3款規定之罪，即使並未具備同條項第1款及第2款規
    定之原因，如有必要，固亦得羈押。然若單以本款而別無其
    他羈押原因，即羈押被告，恐有違法治國刑事程序之無罪推
    定原則。司法院釋字第665號解釋：「刑事訴訟法第一百零
    一條第一項第三款規定，於被告犯該第三款規定之罪，犯罪
    嫌疑重大，且有相當理由認為逃亡、湮滅、偽造、變造證據
    或勾串共犯或證人之虞，非予羈押，顯難進行追訴、審判或
    執行者，得予羈押」等旨，係將該第3款以犯重罪作為羈押
    原因之規定，限縮在併存有逃亡或滅證之虞等羈押原因時，
    始得施予羈押；但亦同時肯認此等羈押原因之成立要件，並
    不必達到如第1款、第2款規定之須有「客觀事實」足認為有
    逃亡或滅證之虞的要求，而以具有「相當理由」為已足。所
    謂之「相當理由」，係指重罪羈押之發動，被告如何併存有
    逃亡或滅證之虞，於判斷具體個案之情況，應有「合理之依
    據」，不得出以揣測；與第1、2款之所定，僅止程度判斷上
    之差異（說服法院之程度），並非本質有何不同，而在整體
    評價上，針對所有不利於被告之情狀，舉凡得以任何方式之
    調查，本乎刑事科學之經驗為綜合判斷，而足以使具有一般
    社會通念之人多數認為具有相當高蓋然性之可信度者即可。
    其門檻固毋須達於足認確已存在之程度，但仍應高於「合理
    之懷疑」。倘該等情狀事實已被評價為達到第1款或第2款羈
    押原因之門檻，除已滿足第3款重罪羈押之限縮條件，並為
    羈押原因之競合。風聞傳說固無足論；傳聞證據或傳聞供述
    ，被告之品格證據與其所有之個人關係，其來有自之情資線
    報，甚至經查證有其可靠性之匿名檢舉以及其他可得之訊息
    資料，則均可供為判斷審酌是否具有相當理由之依據。
三、經查，被告丁○○、乙○○，共同意圖勒贖，於98年4月間
    共同謀議擄人勒贖計畫，並先後於98年6月19日晚間11時許
    ，夥同與渠等有私行拘禁犯意聯絡之戊○○、丙○○、甲○○、少年游○勳，至宜蘭縣羅東高商前，欲將被害人江佳諠
    擄走以向其家屬勒贖，惟因遭被害人逃脫而未遂；嗣於98年
    6月23日晚間9時40分許，又夥同黃哲偉、丙○○、甲○○及
    少年游○勳，在宜蘭縣冬山鄉○○路○段471號前，將被害人
    擄走得手後向被害人家屬勒贖，嗣後因得悉警方介入調查而
    於98年6月25日釋放被害人等情，業據被告丁○○、乙○○
    坦承部分犯行，並經被告丁○○、乙○○、戊○○、丙○○
    、甲○○及少年各自轉換為證人地位互相指證在卷，且經被
    害人指述歷歷，又扣得被告與共犯、被害人家屬聯繫之行動
    電話、逼迫被害人吞食之安眠藥等物可證，足認被告丁○○
    、乙○○涉有擄人勒贖犯行之罪嫌重大，且被告所犯之擄人
    勒贖罪為最輕本刑5年以上之重罪；又被告丁○○、乙○○
    於釋放被害人後，為逃避查緝，被告乙○○旋即與共犯丙○○、戊○○等人相偕至台北、新竹等地之旅社躲藏，迄至98
    年7月9日約凌晨1時45分始經警方在新竹市○○路上台灣銀
    行附近拘提到案，被告丁○○則係提供被告乙○○等人逃亡
    時之費用、商討逃亡路線等，並於98年7月9日與被告乙○○
    相約於新竹市區見面，嗣經警於當日約凌晨1時45分在新竹
    市○○街公園前拘提到案等情，亦經被告丁○○、乙○○供
    陳在卷，且有台灣宜蘭地方法院檢察署檢察官拘票附卷可稽
    ，足認被告丁○○、乙○○有逃亡之事實，非予羈押顯難進
    行審判或執行。據上，本院審酌全卷及相關事證，斟酌訴訟
    進行程度及其他一切情事，認被告丁○○、乙○○羈押原因
    依舊存在，仍有繼續羈押之必要，且衡酌被告所涉犯罪事實
    對社會侵害之危害性及國家刑罰權遂行之公益考量，與被告
    人身自由之私益兩相權衡後，認被告丁○○、乙○○均有繼
    續羈押之必要，特為裁定如主文。
中    華    民    國    99    年    1     月    25    日
                  刑事第四庭審判長法  官  林楨森
                                  法  官  鄧晴馨
                                  法  官  陳雪玉
以上正本證明與原本無異。
如不服本裁定，應於裁定送達後5日內，向本院提出抗告狀。（
應附繕本）
                                  書記官  陳建宇
中    華    民    國    99    年    1     月    25    日

司法院資訊處製作；財團法人民間司法改革基金會備份。
